【裁判字號】    92,保險,20
【裁判日期】    921031
【裁判案由】    損害賠償
【裁判全文】
臺灣士林地方法院民事判決  九十二年度保險字第二○號
    原      告  國華產物保險股份有限公司
    法定代理人  甲○○
    訴訟代理人  丙○○
    被      告  洪汶茂
              (原名乙○○)
右當事人間損害賠償事件，本院於民國九十二年十月十七日辯論終結，判決如左：
    主      文
原告之訴及其假執行之聲請均駁回。
訴訟費用由原告負擔。
    事實及理由
一、原告起訴主張：訴外人陳婉茹所有，車牌號碼6G -6911號自用小客車（以下簡稱
    ：系爭車輛）係原告所承保，被告於民國九十年十月二日駕駛系爭車輛，停放於
    台北縣汐止市○○街二號前，因保管不當致使該車失竊，並經台北縣警察局汐止
    分局處理在案，系爭車輛已向台北區監理所辦理註銷，原告並已經被保險人陳婉
    茹之同意，依保險契約賠付新台幣（下同）七十六萬一千六百七十元予美商花旗
    銀行信義分公司，依保險法第五十三條第一項規定，原告應已取得代位權。因被
    告前開行為實已構成民法上侵權行為，應負損害賠償責任，且被告與被保險人陳
    婉茹復無親屬關係，原告應得向其追償原告已給付之前述金額，爰依民法第一百
    八十四條第一項前段、保險法第五十三條第一項，訴請被告給付。並聲明：(一)被
    告應給付原告七十六萬一千六百七十元，及自起訴狀繕本送達翌日起至清償日止
    ，按年息百分之五計算之利息。(二)願供擔保，請准宣告假執行。
二、被告則以：系爭車輛係被保險人陳婉茹當天自行開出、停放，被告係偕同陳婉茹
    前往警局報案，因陳婉茹沒有駕駛執照，所以才以被告名義報案等語。並聲明：
    原告之訴駁回。
三、原告主張系爭車輛係訴外人陳婉茹所有，並經原告承保，嗣於九十年十月二日停
    於台北縣汐止市○○街二號前失竊，並經台北縣警察局汐止分局處理在案，系爭
    車輛已向台北區監理所辦理註銷，原告並已經被保險人陳婉茹之同意，依保險契
    約賠付七十六萬一千六百七十元予美商花旗銀行信義分公司等情，業據提出與所
    述相符之汽車保險理賠計算書、車輛失竊證明單、汽車車輛異動登記書、同意及
    賠款同意書等件為證，且為被告所不爭執，自堪信為真實。
四、按被保險人因保險人應負保險責任之損失發生，而對於第三人有損失賠償請求權
    者，保險人得於給付賠償金額後，代位行使被保險人對於第三人之請求權，保險
    法第五十三條第一項前段定有明文。是保險人主張保險法第五十三條第一項之代
    位權者，自應以被保險人對第三人有損害賠償請求權為要件。經查：
  (一)原告主張被告駕駛系爭車輛，因保管不當，依民法第一百八十四條第一項前段須
    對被保險人陳婉茹負損害賠償之責等情，為被告所否認，並以前揭情詞置辯，自
    應由原告就其主張之事實負舉證之責。
  (二)原告主張被告係系爭車輛駕駛人，係以車輛失竊證明單、汽車保險理賠計算書上
    「報案人」「駕駛人」之登載為其證據方法，就此被告辯稱當時係因被保險人陳
    婉茹無駕駛執照，才以被告名義報案等語置辯。證人即被保險人陳婉茹並結證稱
    ：「當日是我開車出去，去找被告一起至被告朋友家打麻將，直到凌晨三點多，
    離去時，才發現車子不見了。之後我們到警察局報案，警察有問我有沒有駕照，
    我說沒有，我就請警察將報案人的姓名寫為被告，報案是我和被告一起去」「當
    初至保險公司時，保險公司的人員有表示，出險單上的駕駛人要寫報案單上的報
    案人」等語屬實（本院九十二年十月十七日言詞辯論筆錄），核與被告所辯上情
    相符，原告對證人證言之真實性復未爭執，自堪信被告所辯為真，是車輛失竊證
    明單之報案人並非實際駕駛人，理賠計算書上之駕駛人記載則與實際情形不符，
    亦堪認定，原告以前開文件之記載為舉證，自無可採。
  (三)依上所述，被告既非系爭車輛失竊時之保管義務人，被保險人陳婉茹對被告即無
    任何權利可得主張，原告亦無從代位被保險人陳婉茹對被告主張任何權利。
五、從而，原告本於右揭原因事實，依民法第一百八十四條第一項前段、保險法第五
    十三條第一項前段，訴請被告給付，為無理由，應予駁回。
六、原告之訴既經駁回，其假執行之聲請失所附麗，應併予駁回之。
據上論結，原告之訴為無理由，並依民事訴訟法第七十八條判決如主文。
中      華      民      國    九十二    年     十      月      三十一   日
                                    臺灣士林地方法院民事第二庭
~B法      官  王本源
右為正本係照原本作成。
如對本判決上訴須於判決送達後廿日內向本院提出上訴狀。
中      華      民      國    九十二    年     十一     月      六      日
~B法院書記官  翁禎謙


司法院資訊處製作；財團法人民間司法改革基金會備份。
